高雄高等行政法院簡易判決
　　　　　　　　　　　　　　　　九十四年度簡字第一四九號
原　　　告　甲○○○○○○
被　　　告　高雄市政府
代　表　人　乙○○　○○○○
上列當事人間因菸酒管理法事件，原告不服財政部九十四年三月
十日台財訴字第０九四０００七一六五０號訴願決定，提起行政
訴訟。本院判決如下：
    主  文
原告之訴駁回。
訴訟費用由原告負擔。
    事實及理由
一、緣本件原告涉嫌於高雄市○○區○○路一一八巷四號以每瓶
    新台幣（下同）九十元之價格陳列販售仿冒南投縣根達製藥
    廠有限公司（下稱根達公司）之「頭等米酒」，案經財政部
    及南投縣政府會同被告於民國（下同）九十三年十一月二十
    三日現場查獲該違法米酒五百八十八瓶並予扣押，且經審理
    其違章事證明確，被告乃依菸酒管理法第四十七條及第五十
    八條規定，以九十三年十二月二十日高市府財二字第０九三
    ００六四六三一號處分書，裁處原告一三八、二００元罰鍰
    ，並沒入違規酒品五百八十八瓶。原告不服，提起訴願，經
    遭駁回，遂提起本件行政訴訟。
二、茲原告起訴意旨略謂：原告係經營飲料、酒品批發買賣之商
    號，自成立來均奉公守法，正派經營，業界向有良好口碑，
    從未有任何違法之處。按菸酒管理法第四十七條規定：「販
    賣、運輸、轉讓或意圖販賣而陳列私菸、私酒者，處新台幣
    五萬元以上五十萬元以下罰鍰。」而所稱私菸、私酒，指未
    經許可產輸入之菸酒，包括：(一)未依菸酒管理法規定取得菸
    酒進口業許可執照而輸入之菸酒。(二)未依菸酒管理法規定取
    得菸酒製造業許可照而產製之菸酒。(三)逾許可執照有效期限
    產製之菸酒。(四)產製非經中央主管機關依菸酒管理法第十條
    第二項所定已開放產製之菸酒。(五)未依菸酒管理法第二十九
    條第一項規定向中央主管機關申請許可而分裝銷售之菸酒（
    菸酒管理法第六條及菸酒管理法施行細則第五條）。原告商
    號所陳列販售之南投縣「根達製藥廠有限公司」之「頭等米
    酒」係合法酒品，為根達公司取得酒製造業許可執照而產製
    之酒，此有根達公司取得之酒製造許可執照可稽，是原告所
    販售陳列之酒品豈容謂之「私酒」。然被告失察，遽課原告
    罰鍰及沒入酒品，顯非適法。乃訴請撤銷訴願決定及原處分
    云云。被告答辯則以：原告於高雄市○○區○○路一一八巷
    四號以每瓶九十元價格陳列販售仿冒南投縣根達公司之「頭
    等米酒」，經財政部及南投縣政府會同被告於九十三年十一
    月二十三日當場查獲；經向根達公司查證，該公司表示九十
    三年度並未生產「頭等米酒」，原告陳列販售之頭等米酒（
    標示製造日期為九十三年四月十二日）非該公司產製，係屬
    仿冒品，有南投縣政府九十三年九月二十三日之菸酒管理業
    務談話筆錄附卷可稽；而原告除坦承以每瓶九十元偏低不合
    理價格陳列販售其「頭等米酒」外，對酒品來源亦無法提供
    說明，亦有南投縣政府九十三年十一月二十三日之菸酒管理
    業務談話筆錄在卷足憑，並有違法米酒五百八十八瓶扣押可
    資佐證。是以，原告違法事證明確，被告依菸酒管理法第四
    十七條及第五十八條規定，裁處原告罰鍰一三八、二００元
    並沒入違法米酒五百八十八瓶，於法並無違誤，訴願決定遞
    予維持，亦無不合。原告之訴請予駁回等語，資為抗辯。
三、按「販賣、運輸、轉讓或意圖販賣而陳列私菸、私酒者，處
    新臺幣五萬元以上五十萬元以下罰鍰。但查獲物查獲時現值
    超過新臺幣五十萬元者，處查獲物查獲時現值一倍以上五倍
    以下罰鍰。」「依本法查獲之私菸、私酒、劣菸、劣酒與供
    產製私菸、私酒之原料、器具及酒類容器，沒收或沒入之。
    」菸酒管理法第四十七條及第五十八條分別定有明文。
四、經查，本件原告於高雄市○○區○○路一一八巷四號以每瓶
    九十元價格陳列販售仿冒南投縣根達公司之「頭等米酒」，
    案經財政部及南投縣政府會同被告於九十三年十一月二十三
    日現場查獲該違法米酒，共計五百八十八瓶，並予扣押在案
    ；且經南投縣政府向根達公司查證結果，該公司廠長表示九
    十三年度並未產製「頭等米酒」，原告陳列販售之頭等米酒
    （標示製造日期為九十三年四月十二日）並非該公司產製，
    係仿冒品，且該批「頭等米酒」包裝紙箱上之印刷字體及紙
    箱材質均與該公司生產之產品有異，其酒瓶瓶蓋及標示製造
    日期之字體亦均與該公司之產品不同等情，有南投縣政府查
    獲違法嫌疑菸酒案件現場處理紀錄表及九十三年九月二十三
    日菸酒管理業務談話筆錄等影本附於原處分卷可稽，則原告
    有於上述時地販售仿冒米酒之違章事實，應堪認定。原告雖
    主張其所陳列販售之「頭等米酒」乃根達公司取得酒製造業
    許可製造而產製之酒品，並非私酒云云。惟查，關於系爭「
    頭等米酒」是否為根達公司直接銷售予原告及其進貨來源是
    否合法乙情，原告僅表示該批「頭等米酒」係其向屏東縣之
    外務員進貨，每次進貨約十箱，且亦未取具憑證等語，此有
    原告於南投縣政府九十三年十一月二十三日菸酒管理業務談
    話筆錄附卷可考，顯然原告並無法證明其陳列販售之「頭等
    米酒」確為根達公司所產製、銷售之酒品，佐以根達公司於
    九十三年度並未產製該類米酒，及該批查獲米酒之包裝標示
    與根達公司之產品均不相同等事實以觀，益足徵原告所販售
    者乃仿冒之「頭等米酒」，故被告依菸酒管理法第四十七條
    及第五十八條規定，對原告裁處罰鍰並沒入該批仿冒酒品，
    於法洵無不合。至於根達公司是否為取得酒製造業許可執照
    之合法製酒業者，與原告所販賣之酒品是否為仿冒酒品，本
    屬二事，原告執以為有利論據，應係誤解，尚難採取。
五、復按「人民違反法律上之義務而應受行政罰之行為，法律無
    特別規定時，雖不以出於故意為必要，仍須以過失為其責任
    條件。但應受行政罰之行為，僅須違反禁止規定或作為義務
    ，而不以發生損害或危險為其要件者，推定為有過失，於行
    為人不能舉證證明自己無過失時，即應受處罰。」業經司法
    院釋字第二七五號解釋在案。查原告對於其所陳列販售之酒
    品其來源如何，是否為私酒，本即負有注意義務，並為其所
    能注意，然其卻疏未注意，是原告對所陳列販售之酒品為私
    酒之情，縱無故意，亦有應注意、並能注意而疏未注意之過
    失甚明，而原告又未能舉證證明其無過失，是原告就其違反
    菸酒管理法第四十七條規定之行為，為有過失乙節，亦堪認
    定。
六、綜上所述，原告前揭主張既不足採，則被告以原告於前揭時
    地以每瓶九十元之價格陳列販售仿冒根達公司之「頭等米酒
    」，乃依菸酒管理法第四十七條、第五十八條規定，裁處罰
    鍰一三八、二００元，並沒入違規酒品五百八十八瓶，並無
    不合；訴願決定予以維持，亦無違誤；原告起訴意旨求為均
    予撤銷，為無理由，應予駁回。並不經言詞辯論為之。
據上論結，本件原告之訴為無理由，依行政訴訟法第二百三十六
條、第二百三十三條第一項、第一百九十五條第一項後段、第九
十八條第三項前段，判決如主文。
中　　華　　民　　國　九十四　年　　七　　月　二十五　日
                  第二庭      法  官　蘇秋津
以上正本係照原本作成。
如不服本判決，應於送達後二十日內，向本院提出上訴狀並表明
上訴理由，如於本判決宣示後送達前提起上訴者，應於判決送達
後二十日內補提上訴理由書（須按他造當事人人數附繕本）。
提起上訴應預繳送達用雙掛號郵票七份（每份三十四元）。
中　　華　　民　　國　九十四　年　　七　　月　二十五　日
　　　　　　　　　　　　　　　書記官  陳嬿如
附註:
行政訴訟法第二百三十五條（第一項、第二項）:
對於適用簡易程序之裁判提起上訴或抗告，須經最高行政法院之
許可。
前項許可，以訴訟事件所涉及之法律見解具有原則性者為限。
